【裁判字號】    89,訴,227
【裁判日期】    900615
【裁判案由】    偽造文書等
【裁判全文】
臺灣新竹地方法院刑事判決                          八十九年度訴字第二二七號
    公  訴  人  臺灣新竹地方法院檢察署檢察官
    被      告  己○
右列被告因偽造文書等案件，經檢察官提起公訴（八十九年度偵緝字第八號），本院
判決如左：
    主      文
己○連續行使偽造私文書，足以生損害於他人，處有期徒刑壹年貳月。
臺灣中小企業銀行新竹分行民國八十年三月十三日、八十一年三月十九日、八十二年
五月二十六日之授信申請書及借據上，偽簽之署名（一）、申請人「戊○○」、借款
人「戊○○」、連帶保證人「丁○○」、「庚○」、「乙○」各參枚（二）、申請人
「丁○○」貳枚、借款人「丁○○」參枚，連帶保證人「戊○○」、「甲○○」各參
枚（三）、申請人「甲○○」壹枚、借款人「甲○○」參枚，連帶保證人「戊○○」
參枚（四）、申請人「乙○」、借款人「乙○」、連帶保證人「丙○○」各參枚，均
沒收之。
    事      實
一、己○前於民國八十年間因偽造文書案件，經判處有期徒刑十月，緩刑四年，於緩
    刑期間更犯妨害風化罪，判處有期徒刑四月，嗣經本院撤銷緩刑之宣告，於八十
    七年八月三執行完畢（尚不構成累犯）。其為乙○、丙○○之外孫，戊○○、丁○○之外甥，甲○○之表兄，庚○之兄，丙○○、乙○、戊○○、丁○○、甲○○、庚○等人於七十八年十月間因財務事宜，欲向臺灣中小企業銀行新竹分行貸
    款，因而於七十八年十月二十七、二十八日與上開銀行新竹分行簽訂授信約定書
    ，並於該銀行開立銀行帳戶，以便日後貸款，嗣因認利息太高，而未繼續辦理借
    用之手續，戊○○等五人即將印鑑章交予乙○保管。詎己○為借款供自己使用，
    未得戊○○等六人之同意，利用戊○○等人均已在前開銀行簽訂授信約定書，竟
    基於意圖為自己不法所有之概括犯意，於八十年三月間，以辦理某事為由，前往
    新竹市○○街九號一樓乙○住處，向不知情之乙○告知欲取走自己之印鑑章，隨
    即取走戊○○等六人之印鑑章，旋於八十年三月十三日（第一次所為）分別偽簽
    （一）、申請人及借款人「戊○○」共六枚，連帶保證人「丁○○」、「庚○」
    、「乙○」各三枚；（二）、申請人及借款人「丁○○」共五枚，連帶保證人「
    戊○○」、「甲○○」各三枚；（三）、申請人及借款人「甲○○」共四枚，連
    帶保證人「戊○○」三枚；（四）、申請人及借款人「乙○」共六枚，連帶保證
    人「丙○○」三枚等人之姓名於上開銀行之四紙借款各為新臺幣（下同）二百萬
    元之借據上，同時盜用渠等前揭印鑑章蓋於前開四紙授信申請書及借據上，持以
    向該銀行借款，借款期限各為一年，使前揭銀行誤信為真實而交付八百萬元借款
    於己○，足以生損害於丙○○、乙○、戊○○、丁○○、甲○○、庚○等人，己○於盜用印章後即放回乙○住處抽屜。嗣於借款期限屆至，己○無資力清償，復
    於八十一年三月十九日（第二次所為）、八十二年五月二十六日（第三次所為）
    ，以同一方法向前述銀行辦理展期（換單），致生損害於戊○○等六人之權益。
二、案經丙○○、乙○、戊○○、丁○○、甲○○、庚○等人訴由臺灣新竹地方法院
    檢察署檢察官偵查起訴。
    理      由
一、右揭犯罪事實，業據被告己○坦承不諱，核與告訴人丙○○、乙○、戊○○、丁○○、甲○○、庚○等六人指述之情節相符，並與參與該貸款工作之職員余文卿
    證述，只有辦理授信約定書時有親自對保過，以後僅核對印鑑章等語相符，並有
    臺灣中小企業銀行新竹分行以八十九年二月二十五日以八九新竹字第００一四四
    號函附之各申請書及借據影本附卷可稽。雖臺灣中小企業銀行總行以八十八年十
    月三十日八八審管字第一一一七九號函覆時載明：該行對於借保人於第一次授信
    之前，均應徵提其留存授信約定書及印鑑卡，上述授信約定書及印鑑卡，須客戶
    親自簽名並由該行辦理對保手續，不得由他人代理，而以後客戶與該行往來所簽
    立之其他契據，憑授信約定書及印鑑卡約定之往來印鑑核撥，借款人及保證人本
    人不須到場簽名用印等語，惟此乃指該行之作業程序而言；究借款人有無意思借
    款，保證人是否知該筆貸款，在民事上固有所謂表見代理或其他理論來認定該民
    事借款契約之權義，惟在刑事理論上，仍須審究行為人是否違背他人之真意，擅
    自用他人名義借款或擔任保證人。本件告訴人等簽定授信約定書之時間為七十八
    年，迨八十年辦理第一次之信用貸款時，銀行竟未能親自對保，而相信二年前所
    訂之授信約定書，單憑被告所提之印鑑章，即認告訴人之借款及保證為真實，其
    作業似失之精確，惟此不礙被告偽造之犯行，事證明確，犯行堪以認定。
二、核被告所為，係犯刑法第二百十六條、第二百十條之行使偽造私文書罪及第三百
    三十九條第一項之詐欺取財罪。被告偽造署名及盜用印章係偽造私文書之階段行
    為，另偽造私文書之低度行為應為行使偽造私文書之高度行為所吸收，均不另論
    罪。其先後多次行使偽造私文書犯行，時間緊接，罪名與構成要件相同，顯係基
    於概括犯意而為，應依連續犯規定論以一罪，並加重其刑。又被告第一次連續行
    使偽造私文書，其目的在於向銀行詐騙借款，是被告所犯上開連續行使偽造私文
    書之犯行，與所犯詐欺取財罪間，顯有方法、結果之牽連關係，應依刑法第五十
    五條牽連犯之規定，從一較重之連續行使偽造私文書罪論處。公訴人認被告所犯
    第二、三次之連續行使偽造私文書之行為係數罪併罰，及向銀行換單取得第一次
    借款之利益係犯刑法第三百三十九條第二項之詐欺得利罪，均有誤會，惟該部分
    與前開有罪部分既有裁判上一罪關係，爰不另為無罪之諭知，併此敘明。爰審酌
    被告己○犯罪之動機、目的、手段、方法、及犯後坦承犯行，惟迄未能清償借款
    ，造成其外祖父母、舅父、表弟及弟弟背負龐大債務，財產被查封拍賣或被繼續
    扣除薪資等一切情狀，量處如主文所示之刑，以示懲儆。
三、被告於臺灣中小企業銀行新竹分行八十年三月十三日、八十一年三月十九日、八
    十二年五月二十六日之授信申請書及借據上，分別偽簽署名（一）、申請人「戊○○」三枚、借款人「戊○○」三枚，連帶保證人「丁○○」、「庚○」、「乙○」各三枚；（二）、申請人「丁○○」二枚、借款人「丁○○」三枚，連帶保
    證人「戊○○」、「甲○○」各三枚；（三）、申請人「甲○○」一枚、借款人
    「甲○○」三枚，連帶保證人「戊○○」各三枚；（四）、申請人「乙○」三枚
    、借款人「乙○」三枚，連帶保證人「丙○○」三枚，均應依法沒收之。至被告
    持戊○○等人真正之印章分別盜蓋於上開授信申請書及借據上，因係真正印章所
    蓋印文，並非偽造印章之印文，不在刑法第二百十九條必須沒收之列，附此說明
    。
據上論斷，應依刑事訴訟法第二百九十九條第一項前段，刑法第五十六條、第二百十
六條、第二百十條、第二百十九條、第三百三十九條第一項、第五十五條，罰金罰鍰
提高標準條例第一條前段，判決如主文。
本案經檢察官林鳳師到庭執行職務。
中      華      民      國    九十      年      六      月     十五     日
                               臺灣新竹地方法院刑事第一庭
                              法  官  林  秋  宜
右正本證明與原本無異。
如不服本判決，應於判決送達後十日內向本院提出上訴狀（應附繕本），上訴於臺灣
高等法院。
                                   書記官  張  雲  娥
中      華      民      國    九十      年      六      月     十五     日
附錄論罪科刑法條全文：
刑法第二百十六條
行使第二百十條至第二百十五條之文書者，依偽造、變造文書或登載不實事項或使登
載不實事項之規定處斷。
刑法第二百十條
偽造、變造私文書，足以生損害於公眾或他人者，處五年以下有期徒刑。
刑法第三百三十九條第一項
意圖為自己或第三人不法之所有，以詐術使人將本人或第三人之物交付者，處五年以
下有期徒刑、拘役或科或併科一千元以下罰金。


司法院資訊處製作；財團法人民間司法改革基金會備份。
